【裁判字號】    98,中簡上,732
【裁判日期】    981130
【裁判案由】    詐欺
【裁判全文】
臺灣臺中地方法院刑事判決           98年度中簡上字第732號
上  訴  人  甲○○
即  被  告
                    之2
上列上訴人因被告詐欺案件，不服本院臺中簡易庭民國98年6月
2日98年度中簡字第1707號第一審刑事簡易判決（聲請簡易判決
處刑案號：臺灣臺中地方法院檢察署98年度偵字第7146號），提
起上訴，及經臺灣臺中地方法院檢察署檢察官移送併辦(98年度
偵字第15873號），本院管轄之第二審合議庭判決如下︰
    主    文
上訴駁回。
    犯罪事實
一、甲○○前於民國95年2月24日，因偽造文書案件，經臺灣高
    等法院臺南分院判處有期徒刑9月確定，並於96年6月23日縮
    刑期滿執行完畢。詎猶不知悔改，與丙○○（經原審判決有
    期徒刑3月，嗣於本院審理時撤回上訴而確定在案），明知
    金融機構帳戶之存摺、金融卡係供個人使用之重要理財工具
    ，關係個人財產、信用之表徵，且可預見存摺、金融卡及其
    密碼如交予他人使用，而未加以闡明正常用途，極易被利用
    為與財產有關之犯罪工具，更使犯罪難以查緝，其2人竟仍
    不顧他人可能遭受財產上損害之危險，而共同基於縱若其金
    融機構帳戶被利用作為遂行他人詐欺取財之犯罪使用，亦不
    違背其本意之幫助犯意聯絡，甲○○先於97年12月間某日某
    時，在臺中市○○路與福音街口，將其所開立之合作金庫商
    業銀行衛道分行帳號0000000000000號帳戶(下稱系爭合作金
    庫銀行帳戶) 之存摺、印章、提款卡及密碼等物品交付予丙
    ○○，丙○○在取得上開系爭合作金庫銀行帳戶存摺等資料
    後，旋即於同日，在臺中市○○路與雙十路口，以新臺幣(
    下同) 10,000元代價，出售予一真實姓名年籍均不詳綽號「
    阿清」之成年男子。嗣該真實姓名年籍均不詳綽號「阿清」
    之成年男子及其所屬之詐騙集團成員，基於詐欺取財之犯意
    ，於98年1月12日、1月16日中午，以門號0000000000號電話
    （使用人THIPPHUNOK  SUCHAT部分由臺灣臺中地方法院檢察
    署檢察官另案偵查）聯繫丁○，佯稱可以提供六合彩之明牌
    ，但須匯款至指定帳戶，致丁○因而陷於錯誤，接續於於98
    年1月14日、16日、19日，前往合作金庫銀行永和分行，以
    無摺存款方式，分別存款200,000元、289,000元、30,000元
    至甲○○所開立之上揭系爭合作金庫銀行帳戶。後因丁○撥
    打門號0000000000號電話未能接通，始知受騙報警而查悉上
    情。
二、案經丁○訴由臺中市警察局第二分局報請臺灣臺中地方法院
    檢察署檢察官偵查後聲請簡易判決處刑及移送併辦。
    理    由
一、按被告以外之成年人於審判外之言詞或書面陳述，除法律有
    規定者外，不得作為證據，刑事訴訟法第159條第1項定有明
    文，此即學理上所稱「傳聞證據排除法則」。被告以外之成
    年人於偵查中向檢察官所為之陳述，除顯有不可信之情況者
    外，得為證據；被告以外之成年男子於審判外之陳述，雖不
    符同法第159條之1至第159條之4之規定，而經當事人於審判
    程序同意作為證據，法院審酌該言詞陳述或書面陳述作成時
    之情況，認為適當者，亦得為證據。當事人、代理人或辯護
    人於法院調查證據時，知有第159條第1項不得為證據之情形
    ，而未於言詞辯論終結前聲明異議者，視為有前項之同意，
    亦為同法第159之1第2項及第159條之5所分別明定。而鑒於
    採用傳聞證據排除法則之重要理由之一，係因傳聞證據未經
    當事人之反詰問予以覈實，若當事人願放棄對原供述人之反
    對詰問時，原則上即可承認該傳聞證據之證據能力，而揆諸
    我國刑事訴訟法第159條之5之立法理由，除參照前述傳聞證
    據排除法則之基本法理外，亦參考日本刑事訴訟法第326條
    之立法例，查日本刑事審判實務之運作，有關檢察官及被告
    均同意作為證據之傳聞書面材料或陳述，可直接援引該國刑
    事訴訟法第326條作為傳聞例外之法律依據，僅在檢察官與
    被告不同意之情況下，乃須根據其他傳聞例外規定俾以斟酌
    該等書面材料或陳述是否具有證據能力，在當事人間無爭執
    之案件中，傳聞證據基本上均可依據前引規定提出於法院使
    用。據此，我國刑事訴訟法第159條之5之適用應可作同上之
    解釋，本件被害人丁○於警詢中所指證之情節，固為被告以
    外之人在審判外之陳述，屬傳聞證據，惟被告甲○○就前開
    審判外之陳述，迄於言詞辯論終結前，對於該證詞之證據能
    力並未為異議之聲明，而本院審酌彼等陳述作成時之情況，
    核無違法取證及證明力明顯過低而顯有不可信之瑕疵及情況
    ，亦認為以之作為證據為適當，故依上開規定及說明，前開
    被害人丁○之陳述自得作為證據，合先敘明。
二、訊據被告甲○○固對其有於97年12月間某日某時，因央求同
    案被告丙○○代尋工作，而在臺中市○○路與福音街口，將
    其所有之上開合作金庫銀行帳戶之存摺、印章、提款卡及密
    碼交付予同案被告丙○○，其知道上開帳戶是要作為賭博資
    金往來之不法使用等情不諱，惟矢口否認有販賣上開系爭合
    作金庫銀行帳戶之行為，辯稱：因伊當初剛被公司裁員，急
    著要找工作，因想到丙○○在遊藝場工作，即問他有無兼差
    之工作，後來丙○○稱有、但須伊的帳戶，伊問要作何用，
    他說是作為賭博資金往來使用，丙○○並無拿錢給伊，依伊
    將上開系爭合作金庫銀行帳戶存摺等資料交付予丙○○之情
    節，卻受與丙○○相同之刑度，顯屬較重等詞；經查，上揭
    犯罪事實業經被害人丁○於警詢時指訴綦詳，並有合作金庫
    銀行存款憑條2張、被告甲○○所有上開系爭合作金庫銀行
    帳戶開戶建檔登錄單之基本開戶資料1份、系爭合作金庫銀
    行帳戶交易明細表1張在卷可證；而按刑法上之故意，可分
    為直接故意與不確定故意（間接故意），所謂「不確定故意
    」，係指行為人對於構成犯罪之事實，預見其發生而其發生
    並不違背其本意者，刑法第13條第2項定有明文，又衡諸常
    情，一般國人向金融機構開設帳戶，並無任何法令限制，若
    係正當用途，大可光明正大，自行申請供己使用，何須要求
    他人提供？再者，銀行帳戶之用途係用以存款，而存摺、提
    款卡、密碼等均係個人重要之物件，並具有一定金融交易目
    的及識別意義，一旦有人使用他人帳戶及上開物品供做不明
    使用，依一般認知，必是隱身幕後之使用人欲利用人頭帳戶
    掩飾其犯罪所得財物或財產上利益免於遭人追查，自極易於
    令人有與不法犯罪目的相關之合理懷疑，而被告甲○○於本
    院審理時亦自承提供上開合作金庫銀行帳戶予同案被告丙○
    ○使用知道是作為不法使用（見本院卷頁67反），足見其對
    於前開合作金庫銀行帳戶存摺等資料被使用作為他人取得不
    法犯罪所得之用，並無違背其本意，依上揭說明，被告甲○
    ○有容任真實姓名年籍均不詳之自稱為「阿清」之成年男子
    及其所屬詐騙集團成員、使用上開合作金庫銀行帳戶之存摺
    等資料以遂行詐欺取財犯行之不確定故意，應堪認定，是被
    告甲○○辯稱其不知同案被告丙○○將上開合作金庫銀行帳
    戶販賣予詐騙集團之詞，已非可採。另被告甲○○自警詢、
    檢察官偵訊至本院審理時均堅稱其係因同案被告丙○○稱賭
    債匯款須使用帳戶，而將上開系爭合作金庫銀行帳戶借予同
    案被告丙○○之詞，而同案被告丙○○於本院準備程序訊問
    時係供稱其係代被告甲○○販賣上開合作金庫銀行帳戶存摺
    等資料，且將所得報酬10,000元中之8, 000元拿給被告甲○
    ○之事(見本院卷頁55至56)，惟承上所述，被告甲○○主觀
    上既已知道其所交付予同案被告丙○○之上開系爭合作金庫
    銀行帳戶等資料係作為不法使用，則可推論其於交付系爭合
    作金庫帳戶等資料時，可預知及認識該系爭合作金庫銀行帳
    戶被使用詐取他人財物之可能，故殊不論被告甲○○有無取
    得8,000元之販賣帳戶之報酬，已不影響被告甲○○交付上
    開系爭合作金庫銀行帳戶存摺等資料時可得預測被他人作為
    騙錢之工具之不確定故意及本件幫助詐欺取財罪之成立。是
    綜此，本件事證明確，被告甲○○上開幫助詐欺取財之犯行
    ，應堪認定。
三、本件真實姓名年籍均不詳之成年男子綽號「阿清」向同案被
    告丙○○收取被告之上開帳戶等資料之詐欺集團成員間所為
    ，均係犯刑法第339條第1項之詐欺取財罪，被告甲○○所為
    ，係犯刑法第30條第1項、第339條第1項之幫助詐欺取財罪
    。被告與同案被告丙○○2人就前開幫助詐欺取財犯行，有
    犯意聯絡及行為分擔，均為共同正犯。又被告甲○○前因犯
    偽造文書罪，經臺灣高等法院臺南分院判處有期徒刑9月確
    定，於96年6月23日縮刑期滿執行完畢，有臺灣高等法院被
    告前案紀錄表1份在卷足憑，其前受徒刑執行完畢後，5年以
    內故意再犯有期徒刑以上刑之罪，為累犯，應依刑法第47條
    第1項之規定加重其刑2分之1。復被告甲○○僅係幫助他人
    實行詐欺取財罪，為幫助犯，應依刑法第30條第2項之規定
    ，按詐欺取財罪正犯之刑予以減輕，並依法先加重後減輕之
    。另本件檢察官聲請簡易判決處刑之部分，與移送併辦之部
    分，二者屬同一事實，本院自得就移送併辦之部分併予審理
    ，附此敘明。末按量刑輕重，係屬事實審法院得依職權自由
    裁量之事項，苟已斟酌刑法第57條各款所列情狀而未逾越法
    定刑度，不得遽指為違法，最高法院72年臺上字第6696號、
    75年臺上字第7033號判例可資參照；又在同一犯罪事實與情
    節，如別無其他加重或減輕之原因，下級審量定之刑，亦無
    過重或失輕之不當情形，則上級審法院對下級審法院之職權
    行使，原則上應予遵重，亦有最高法院85年度臺上字第2446
    號裁判意旨可資參酌；本件被告上訴意旨以依其將上開系爭
    合作金庫銀行帳戶存摺等資料交付予同案被告丙○○之情節
    ，仍受與同案被告丙○○相同之刑度，顯屬較重之詞，惟查
    ，被告與同案被告丙○○主觀上均具有幫助詐欺取財之犯罪
    的不確定故意，其等所為對詐騙集團之助力程度並未有明顯
    差異，是本件原審適用刑事訴訟法第449條第1項前段、第
    454條第2項，刑法第28條、第30條第1項前段、第2項、第
    339  條第1項、第47條第1項、第41條第1項前段，刑法施行
    法第1條之1第1項、第2項前段，量處被告有期徒刑3月，並
    諭知易科罰金之折算標準，並未逾法律規定之範圍，且無明
    顯違背正義，是被告執前詞指摘原判決不當，並無理由。故
    綜上，原審判決認事用法並無不當，量刑亦屬妥適，被告被
    告猶執前詞，指摘原判決不當，上訴請求撤銷改判，為無理
    由，自應予駁回。
據上論斷，應依刑事訴訟法第455條之1第1項、第3項、第368條
，判決如主文。
本案經檢察官乙○○到庭執行職務。
中    華    民    國    98    年    11    月    30    日
                刑事第三庭  審判長法  官  周瑞芬
                                  法  官  陳思成
                                  法  官  楊曉惠
上正本證明與原本無異。
本件不得上訴。
中    華    民    國    98    年    11    月    30    日
                                  書記官  謝明倫
附錄本案論罪科刑法條全文
刑法第339條第1項：
意圖為自己或第3人不法之所有，以詐術使人將本人或第3人之物
交付者，處5年以下有期徒刑、拘役或科或併科1000元以下罰金
。


司法院資訊處製作；財團法人民間司法改革基金會備份。
